【裁判字號】    97,訴,918
【裁判日期】    970519
【裁判案由】    清償借款
【裁判全文】
臺灣高雄地方法院民事裁定               97年度訴字第918號
原      告  臺灣銀行股份有限公司
法定代理人  丁○○
訴訟代理人  甲○○
複  代理人  乙○○
被      告  丙○○
上列當事人間請求清償借款事件，本院裁定如下：
    主  文
原告之訴駁回。
訴訟費用由原告負擔。
    理  由
一、按原告或被告無當事人能力者，法院應以裁定駁回原告之訴
    ，民事訴訟法第249 條第1 項第3 款定有明文。又參照最高
    法院87年度臺抗字第217 號裁定及91年度臺上字第455 號判
    決意旨：「民事訴訟法第168 條所定之承受訴訟，必以當事
    人於訴訟繫屬中死亡，始有由法定應續行訴訟之人承受其訴
    訟之問題。若於『起訴前』死亡者，原即欠缺當事人能力之
    要件，殊無上開規定之適用」、「提起第三審上訴，僅得由
    第二審判決所列受不利益判決之當事人為之。本件上訴人雖
    係第一審判決列為原告「張雲錦」之法定繼承人，然張雲錦
    在起訴前既已死亡（死亡日期：依戶籍謄本登載為民國83年
    5 月4 日，起訴日期：嘉義縣政府耕地租佃委員會調處不成
    立，由該縣政府於86年6 月16日移送第一審法院審理。），
    足見其於起訴時已無當事人能力，尚不生補正之問題」，可
    知當事人於起訴前因死亡而無當事人能力，係屬不可補正，
    且無承受訴訟之問題，而應由法院逕以裁定駁回原告之訴。
二、本件原告起訴主張被告於95年10月14日向其借款新臺幣（下
    同）580 萬元，並約定遵期給付利息，詎被告嗣後拒不按期
    繳納本息，依約全部之債務視為到期，爰依消費借貸之法律
    關係，起訴請求被告給付欠款本金580 萬元，以及如附表所
    示之利息與違約金。惟查，原告係於97年5 月14日提起本件
    訴訟，有蓋法院戳記之民事起訴狀1 份在卷可佐，而被告早
    於96年6 月18日即已死亡，此有被告個人基本資料查詢結果
    表1 份附卷可憑，是被告於起訴前，因已死亡而無當事人能
    力，且屬不可補正，則揆諸前揭說明，本院自應以裁定駁回
    原告之訴。
三、依民事訴訟法第249 條第1 項第6 款、第95條、第78條，裁
    定如主文。
中    華    民    國    97    年    5     月    19    日
                  民事第四庭  法  官  高增泓
上為正本係照原本作成。
如不服本裁定應於送達後10日內向本院提出抗告狀，並繳納裁判
費新臺幣1,000元。
中    華    民    國    97    年    5     月    19    日
                              書記官  王芷鈴
 附表
┌──┬─────┬────┬─────┬─────────┬──────────┐
│編號│借款金額  │借款期間│積欠金額  │利              息│違       約       金│
├──┼─────┼────┼─────┼─────────┼──────────┤
│ 一 │5,800,000 │95年10月│5,800,000 │自96年5 月14日起至│自96年6 月14日起至96│
│    │          │14日起至│          │97年1 月16日止，按│年12月14日止，按年息│
│    │          │115 年10│          │年息2.649%計算之利│0.2649% 計算之違約金│
│    │          │月14日止│          │息。              │。                  │
│    │          │        │          ├─────────┼──────────┤
│    │          │        │          │97年1月17日起至清 │自96年12月15日起至97│
│    │          │        │          │償日止，按年息3.64│年1 月16日止，按年息│
│    │          │        │          │9%計算之利息。    │0.7298% 計算之違約金│
│    │          │        │          │                  │。                  │
│    │          │        │          │                  ├──────────┤
│    │          │        │          │                  │自97年1 月17日起至清│
│    │          │        │          │                  │償日止，按年息0.7298│
│    │          │        │          │                  │% 計算之違約金。    │
└──┴─────┴────┴─────┴─────────┴──────────┘


司法院資訊處製作；財團法人民間司法改革基金會備份。
